【裁判字號】    96,簡上,126
【裁判日期】    970306
【裁判案由】    給付票款
【裁判全文】
臺灣士林地方法院民事判決             96年度簡上字第126號
上  訴  人  華開租賃股份有限公司
法定代理人  甲○○
訴訟代理人  乙○○
被  上訴人  陳欽
上列當事人間請求給付票款事件，上訴人對於中華民國96年2 月
15日本院內湖簡易庭95年度湖簡字第943 號第一審判決提起上訴
，本院於97年2 月21日言詞辯論終結，判決如下：
    主  文
原判決廢棄。
被上訴人應給付上訴人新臺幣貳拾萬元，及自民國九十五年八月
三十一日起至清償日止，按週年利率百分之六計算之利息。
第一、二審訴訟費用新臺幣伍仟貳佰伍拾元由被上訴人負擔。
    事實及理由
一、本件被上訴人未於言詞辯論期日到場，核無民事訴訟法第38
    6 條各款所列情形，爰依上訴人之聲請，由其一造辯論而為
    判決。
二、上訴人於原審起訴主張：伊執有被上訴人簽發、經訴外人都
    都行有限公司（下稱都都行）背書、如附表所示之支票4 紙
    （下稱系爭支票），票款合計新台幣（下同）200,000 元，
    詎屆期提示未獲兌現，爰依票據法第144條、第85條第1項及
    第133 條之規定，訴請被上訴人給付前揭票款及法定遲延利
    息等語。被上訴人則辯稱：伊是都都行的業務人員，因老闆
    蔡清池說要讓伊擔任美容院的店長，而美容院需支付房租、
    貨款，所以叫會計帶伊去申辦系爭支票帳戶，但印鑑及支票
    簿均交付都都行保管，系爭支票並非伊所簽發，自無庸負發
    票人責任等語。
三、原審判決上訴人全部敗訴，上訴人因而提起上訴，所陳除與
    原審相同外，另補陳略以：被上訴人應就系爭支票係遭盜用
    印章簽發乙事負舉證責任，否則自應就票據上所載文義擔保
    支票之支付等語，並聲明：(一)原判決廢棄。(二)被上訴人應給
    付上訴人200,000元，及自95年8月31日起至清償日止，按週
    年利率6%計算之利息。被上訴人未於言詞辯論期日到庭陳述
    ，亦未提出書狀聲明。
四、本院得心證之理由：
  (一)按支票為無因證券，執票人行使票據上權利，就支票之取得
    ，有無正當原因，或有無對價關係，自不負證明之責。又發
    票人欄之印文如為真正，即應推定該支票為真正，亦即推定
    該支票係發票人作成。倘主張其印章係被盜用時，則被盜用
    之事實，按諸舉證責任分配之原則，轉應由為此主張者負舉
    證責任（最高法院70年度臺上字第4339號判決參照）。被上
    訴人對系爭支票上其印文為真正，並無爭執，依前所論，自
    應推定系爭支票為真正。
  (二)至於被上訴人辯稱支票簿與印章業交予蔡清池保管，系爭支
    票係遭蔡清池盜用印章並逾越當初約定權限範圍而簽發等情
    ，則應由被上訴人負舉證責任。按代理權之限制及撤回，不
    得以之對抗善意第三人，民法第107 條前段定有明文。又按
    票據係文義證券，在票據簽名者，依票上所載文義負責，票
    據法第10條第1 項規定：「無代理權而以代理人名義簽名於
    票據者，應自負票據上之責任」即本此義，係指無代理權人
    於票據上簽名，並表明為他人代理人之文義者而言，同條第
    2 項有關越權代理應就權限外部份自負其責，應亦指代理人
    業簽名代理者而言，若本人將名章交與代理人，而代理人越
    權將本人名章蓋於票據者，自無本條之適用。如謂未露名之
    代理人須負票據之責任，必將失去票據之要旨，故票據僅蓋
    本人名義之圖章者，不能依票據法第10條命未露名義之代理
    人負票據之責任，至本人應否負責，應依本條以外之其他民
    事法規法理解決之，例如有票據法第14條，民法第107 條情
    形者，應依各該條之規定處理（最高法51年臺上字第1326號
    判例要旨參照）。要之，本人如授權代理人代填金額以完成
    發票行為，縱代理人逾越權限填載較高之金額，然此代理權
    之限制，除可舉證證明為執票人所明知或因過失而不知其事
    實外，依民法第107 條之規定，本人仍不得以代理權之限制
    對抗善意之執票人。經查，被上訴人曾將支票簿及印鑑章交
    予蔡清池，授權其以被上訴人名義簽發支票供作支付美容美
    髮直營店之營業用途，有被上訴人對訴外人蔡清池涉偽造有
    價證券罪嫌提出之本院95年度自字第34號刑事自訴狀及蔡清
    池切結書影本各乙份可稽，然系爭支票上並無任何代理權之
    記載，依前揭說明，縱蔡清池係無代理權或逾越權限，應無
    適用票據法第10條規定之餘地，而一般交易之第三人從票據
    外觀，亦難以認知發票人與未顯名之代理人之內部授權關係
    ，依上述判例意旨，自應由顯名於系爭支票之發票人即被上
    訴人依票據文義負責，而非由未顯名於票據上之蔡清池負票
    據文義之責。至於訴外人蔡清池縱曾承諾系爭支票之簽發，
    僅限於美容直營店貨款、租金及管理費用之用途而不得挪為
    他用，然因蔡清池之代理名義從未顯露於系爭支票，票據外
    觀上亦無記載蔡清池簽發權限之限制，依上開民法第107 條
    規定及判例意旨，除非被上訴人得舉證證明上開授權範圍之
    限制，業為上訴人所明知或因過失而不知其事實，而據以對
    抗上訴人，否則，被上訴人仍不得以該授權範圍限制之事由
    對抗上訴人。惟被上訴人就此並未舉證加以證明，自無從據
    以對抗善意之執票人即上訴人，系爭支票仍應由被上訴人依
    法負擔發票人責任。
  (三)從而，被上訴人既未能舉證證明上訴人係明知系爭支票為蔡
    清池逾越授權範圍所簽發而故予收受，自不能以系爭支票係
    蔡清池逾越授權範圍所簽發為由對抗上訴人，其抗辯並不可
    採。
五、按在票據上簽名者，依票上所載文義負責；發票人應照支票
    文義擔保支票之支付；支票到期不獲付款時，執票人於行使
    或保全支票上權利之行為後，對於背書人、發票人及支票上
    其他債務人，得行使追索權；又執票人向支票債務人行使追
    索權時，得請求自為付款提示日起之利息，如無約定利率者
    ，依年利6 釐計算，票據法第5 條第1 項、第126 條、第85
    條第1 項、第144 條、第133 條分別規定甚明。是本件上訴
    人既執有被上訴人所簽發之系爭支票，業已到期，前經提示
    不獲付款，有支票及退票理由單在卷可稽，其依前開規定，
    訴請被上訴人給付系爭支票票款200,000 元及自最後1 張支
    票之提示日即95年8 月31日起至清償日止，按週年利率6%計
    算之利息，自有理由，應予准許。原審判決駁回上訴人之訴
    ，尚有未洽，上訴人指摘原判決不當，求予廢棄改判，為有
    理由，爰判決如主文第一、二項所示。
六、本件第一審、第二審訴訟費用額確定為5,250 元（包括上訴
    人所預繳之第一審、第二審裁判費各2,100元、3,150元），
    並應由被上訴人負擔。
七、本件判決基礎已臻明確，兩造其餘攻防方法及訴訟資料，經
    本院斟酌後，核與判決結果不生影響，故不予一一論述，併
    此敘明。
八、據上論結，本件上訴為有理由，依民事訴訟法第385 條第1
    項前段、第436 條之1 第3 項、第450 條、第463 條、第78
    條、第87條第1 項，判決如主文。
中    華    民    國    97    年    3     月    6     日
                  民事第一庭  審判長法  官  黃小瑩
                                    法  官  陳靜芬
                                    法  官  高愈杰
以上正本證明與原本無異。
本件判決不得上訴。
中    華    民    國    97    年    3     月    11    日
                                    書記官  高楚安
附表：（票面金額：新臺幣/元）
付款人：永豐商業銀行（原名：台北國際商業銀行）新湖分行
┌──┬────┬────┬────┬───┬─────┐
│編號│票面金額│ 發票日 │ 提示日 │帳號  │   票號   │
├──┼────┼────┼────┼───┼─────┤
│ 1  │ 50,000 │95.05.31│95.06.01│2247-8│QF0000000 │
├──┼────┼────┼────┼───┼─────┤
│ 2  │ 50,000 │95.06.30│95.06.30│同上  │QF0000000 │
├──┼────┼────┼────┼───┼─────┤
│ 3  │ 50,000 │95.07.31│95.07.31│同上  │QF0000000 │
├──┼────┼────┼────┼───┼─────┤
│ 4  │ 50,000 │95.08.31│95.08.31│同上  │QF0000000 │
└──┴────┴────┴────┴───┴─────┘


司法院資訊處製作；財團法人民間司法改革基金會備份。
